臺灣雲林地方法院刑事判決　　　　　　　　　　　　九十二年度簡上字第一一八號
　　公　訴　人　臺灣雲林地方法院檢察署檢察官
　　上　訴人即
　　被　　　告　戊○○
右列上訴人因被告傷害案件，不服本院北港簡易庭九十二年度港簡字第二一五號中華
民國九十二年八月十二日第一審簡易判決（聲請案號：九十二年度偵字第三二三二號
），提起上訴，本院管轄之第二審合議庭判決如左︰
    主  文
原判決撤銷。
戊○○傷害人之身體，處拘役伍拾玖日，如易科罰金，以佰元折算壹日。
    事  實
一、戊○○與丙○○之子姚進男互毆，前經本院判處拘役二十日，戊○○因而心生不
    滿，於民國（下同）九十二年六月二十五日上午七時許，戊○○至田裡灌溉後，
    騎機車返家途中行經雲林縣北港鎮埤尾農場，見丙○○在該處工作，雙方在上開
    農場路邊，發生口角爭執，詎戊○○竟基於傷害人身體之犯意，徒手毆打丙○○
    頭部、嘴唇、右前臂，並抓丙○○胸部，致丙○○受有頭部外傷併頭皮腫脹三×
    三平方公分、下唇撕裂傷０‧三公分、前胸抓痕紅腫約七公分、右前臂瘀血約四
    ×二平方公分之傷害。
二、案經丙○○訴請臺灣雲林地方法院檢察署檢察官偵查後聲請簡易判決處刑。
    理  由
一、訊據被告戊○○固坦承於右揭時、地與告訴人丙○○發生口角爭執及拉址，惟矢
    口否認有傷害犯行，辯稱：伊於右揭時、地，並未偕同兩名姓名、年籍不詳之成
    年女子，共同毆打告訴人成傷等語。故本件爭執之要點為：
  (一)被告於九十二年六月二十五日上午七時許，有無偕同兩名不詳姓名、年籍之成年
    女子，至雲林縣北港鎮埤尾農場找告訴人？該兩名女子有無毆打告訴人？
  (二)被告有無出手毆打告訴人？
  (三)告訴人所受上開傷害是否為被告所造成？
二、經查：
  (一)告訴人丙○○於九十二年六月二十五日受有頭部外傷併頭皮腫脹三×三平方公分
    、下唇撕裂傷０‧三公分、前胸抓痕紅腫約七公分、右前臂瘀血約四×二平方公
    分傷害之事實，有財團法人私立中國醫藥學院北港附設媽祖醫院診斷證明書一份
    在卷可稽，堪認屬實。
  (二)爭點一：被告於九十二年六月二十五日上午七時許，有無偕同兩名女子至雲林縣
    北港鎮埤尾農場找告訴人？該兩名女子有無毆打告訴人？
  1.告訴人於偵查中指訴：「九十二年六月二十五日早上七點，我在北港鎮埤尾農場
    工作，戊○○帶二個女人來找我，她說她被判刑她不甘願，我說我兒子也有被判
    刑，我當時揹著藥桶，她拿木棍打我的頭部及嘴唇，抓傷我的胸部，那一支手拿
    木棍我沒有注意到，其他二個女子叫何名我不知道，她們一個人拿木棍，一個人
    徒手打我，我跑，她們三人還騎機車追我，追到水尾村，我才坐別人的機車跑了
    ，載我的那個人是啞巴，他叫『順益』。她們騎機車追我，戊○○騎一台載別人
    ，另外一個人自己騎一台。」等語（見他字卷第四頁、第五頁、第一六頁）；於
    本院證述：「（問：請問妳如何受傷？）是上訴人拿木棍打我的頭。（問：經過
    情形為何？）當時我在噴農藥，上訴人把我噴農藥的器具拉下來，她被法院罰錢
    不甘願，要打我抵償，之後上訴人就繼續打我，而且打完我之後，還在說要給我
    死，當時還有二個女人一起去，當時被告手上沒有拿東西，但是另二人手上有拿
    木棍打我，上訴人一直空手用拳頭打我。（問：妳被打至妳被載走的距離為何？
    ）大約有三百多公尺。（問：該路段？）那是大馬路，我是用跑的。（問：被告
    他們有騎機車到現場，為何還追不到妳？）我的意思是，我跑了一段路之後大約
    是二個電線桿之間，遇到己○○，他載我大約載了三百多公尺。（問：被告當天
    手上是否有拿東西？）當天被告手上沒有拿東西，另外跟被告到現場的兩個女人
    手上有拿木棍打我。被告當時用手毆打我，我不能確定被告有無拿木棍打我。在
    場的其他二人有拿木棍打我，且還說要給我死。（問：水尾村位置距離事發現場
    多遠？）相當的遠。（問：既然如此遠，妳為何有辦法跑那麼遠？）我是說我在
    現場跑了一段路之後，遇到己○○才讓他載我到水尾村。（問：當時三人是如何
    打你？）當時是被告帶了一個女人拿木棍的人先打我的頭頂、嘴唇，接著被告還
    用手拉我的胸部及右背部，後來他們又將我推到水溝，之後又說將我壓入水內，
    要給我死，之後我才讓己○○載走。（問：當時被告與另二人到現場是騎乘幾輛
    機車？）兩輛機車。（問：當時妳是如何離開？）當時被我爬起來。（問：水溝
    當時的水深為何？）水溝大約有一百五十幾公分左右，水大約三十公分，當時水
    溝水流很急。（妳離開時被告是如何追妳？）當時被告沒有載人，我只是轉頭回
    去看到有兩輛機車在追我。（問：跌入水溝內時，有無受傷？）左腳膝蓋的地方
    。」等語（見本院卷第四一頁至第四四頁），告訴人上開證詞，就：(1)被告與兩
    名姓名、年籍不詳之成年女子，於傷害告訴人時如何分工？先稱被告與另一女子
    持木棍、另一女子徒手；嗣稱被告徒手、另二名女子持木棍；再改稱不能確定被
    告有無持木棍。(2)被告騎機車追逐告訴人時有無載人？先稱被告有載人；嗣稱被
    告沒有載人。(3)告訴人遭被告等人追逐之距離？先稱被追到水尾村；嗣稱大約三
    百公尺。告訴人對上開重要事項前後指訴不一，已屬可疑，且告訴人之左膝蓋於
    九十二年六月二十五日並未受傷，而其傷勢亦均集中在前上半身，此有上開診斷
    書可參，況依告訴人所述水溝深達一百五十公分以上，若當時除被告外，尚有兩
    名女子共同參與將告訴人推下並壓入水中，則告訴人如何順利爬上水溝？衡情告
    訴人所受傷勢當不致如此輕微、集中，另被告等人既係騎機車追逐告訴人，以常
    人在馬路上無任何掩避處奔跑之速度，告訴人何以未被追上，而能乘坐己○○機
    車脫困？凡此均啟人疑竇，足徵告訴人就上開時、地，究有無另二名女子在場並
    參與傷害之事實，指訴顯有瑕疵，不足採信。
  2.互參酌證人甲○○即目擊證人於本院證述：「當天我是去找我朋友楊秀祥借漁網
    ，我經過現場時，我有看到有兩個婦人在拉扯，兩個人都半坐在地上，而且還繼
    續在拉扯，我沒有理他們，我就繼續開車到我朋友那裡，我有告訴我朋友說有兩
    個女人在現場拉扯‧‧後來將漁網還給我朋友的時候，我朋友告訴我說，那個就
    是他的鄰居叫做戊○○‧‧我當天沒有注意是何時，是早上蠻早的。我只有看到
    被告與證人丙○○在現場拉扯。我是騎機車經過，我距離事發現場不遠‧‧。」
    等語，並經本院提示現場照片供證人甲○○確認無誤（見本院卷第四五頁背面、
    第四六頁正面、第四七頁正面），是證人甲○○僅係路過現場，與被告復不熟識
    ，當無偏坦被告之虞，其證詞應屬中肯，堪以採信，益證告訴人上開有關另二名
    女子在場參與傷害之指訴，顯屬不實。
  3.況告訴人於本院指訴該兩名女子分別為庚○○○、丁○○，然經證人庚○○○即
    被告之姐姐於本院證述：九十二年六月二十五日上午七時許，我並沒有跟戊○○
    一起去打丙○○等語（見本院卷第六六頁正面）；而丁○○於台灣雲林地方法院
    檢察署九十二年度偵字第四０三五號傷害案件偵查中，亦否認有於九十二年六月
    二十五日與戊○○一起去找丙○○，並稱當時在「頂尖山」姑姑住處，此復經證
    人楊陳素鸞證述屬實，此有偵訊筆錄影本一份在卷可參（見本院卷八六頁），益
    徵告訴人上開有關另二名共犯之指訴，確屬不實。
  4.至證人蘇金連固於本院證述：當時有看到丙○○身上濕透了，她坐在我們家的屋
    簷下，地面都濕濕的等語（見本院卷第六四頁背面），惟證人蘇金連並未親自見
    聞本件事故發生之經過，尚難僅以其所述告訴人衣服確有濕透，即推論當時除被
    告外，尚有另兩名女子在場，並參與傷害之事實。
  5.綜上所述，告訴人指訴本案尚有另二名共同正犯之部分顯有瑕疵，且與證人甲○○、庚○○○、丁○○所述，亦不相符，自不可採。足認於九十二年六月二十五
    日上午七時許，在雲林縣北港鎮○○○○路邊與告訴人發生爭執者，應僅有被告
    一人，並無另兩名女子。故被告辯稱：當時並未偕同兩名姓名、年籍不詳之成年
    女子前往等語，堪以採信。
  (三)爭點二：被告有無出手毆打告訴人？告訴人所受上開傷害是否為被告所造成？
  1.告訴人於九十二年六月二十五日受有頭部外傷併頭皮腫脹三×三平方公分、下唇
    撕裂傷０‧三公分、前胸抓痕紅腫約七公分、右前臂瘀血約四×二平方公分之傷
    害，已如前述，而被告於偵查、本院審理中均坦承於右揭時、地，確與告訴人發
    生拉址等語（見他字卷第一六頁、本院卷六三頁背面），且被告於同日亦受有左
    手挫傷、瘀血、右頸部擦傷之傷害，此有財團法人私立中國醫藥學院北港附設媽
    祖醫院診斷證明書一份在卷可參（見本院卷第二四頁），綜觀兩人之傷勢均集中
    在前上半身，皆屬輕微，互參酌證人甲○○於本院證述：我經過現場時，我有看
    到有兩個婦人在拉扯，兩個人都半坐在地上，而且還繼續在拉址等語（見本院卷
    第四五頁背面），此外，復有現場照片四張在卷可參（見他字卷第六頁、第七頁
    ），足認雙方於右揭時、地確有發生互毆，而被告並基於傷害人身體之犯意，徒
    手毆打告訴人頭部、嘴唇、右前臂，並抓告訴人之胸部，致告訴人受有上開傷害
    。被告仍辯稱：未毆打告訴人成傷云云，顯不可採。
  2.至告訴人於偵查中固指訴遭被告持木棍毆打，惟其於本院就被告有無持木棍乙節
    反覆其詞，已如前述，則告訴人此部分之指訴既有瑕疵，顯不可採，尚難遽此認
    被告於傷害告訴人時有持木棍。
  (四)綜上所述，被告於九十二年六月二十五日上午七時許，在雲林縣北港鎮○○○○○路邊，徒手毆打告訴人成傷之犯行，事證明確，應依法論科。
三、核被告戊○○所為，係犯刑法第二百七十七條第一項傷害罪。原審予以論罪科刑
    固非無見，惟本案並無另兩名姓名、年籍不詳之成年女子參與傷害之行為，已如
    前述，原審認被告與該兩名女子為共同正犯，容有未當。被告上訴否認犯行，雖
    無理由，然原審既有上述可議之處，自應由本院撤銷改判。爰審酌被告前有傷害
    之前案紀錄，有台灣高等法院被告全國前案紀錄表一份在卷可參，素行不佳，甫
    經易科罰金執行完畢，猶不知悔改，試圖控制情緒，以理性方式解決與告訴人間
    之糾紛，竟在口角爭執之際復訴諸暴力，其行徑實屬不該，且迄今均未能賠償告
    訴人所受損害，惟被告本身不識字，智識程度不高，於犯罪後已坦承部分犯行，
    而告訴人所受傷害尚屬輕微，被告於爭執過程亦受有傷害等一切情狀，量處如主
    文第二項所示之刑，並諭知易科罰金之折算標準，以啟自新。
三、據上論斷，應依刑事訴訟法第四百五十五條之一第三項、第三百六十九條第一項
    前段、第三百六十四條、第二百九十九條第一項前段、刑法第二百七十七條第一
    項、第四十一條第一項前段、罰金罰鍰提高標準條例第一條前段、第二條，判決
    如主文。
本案經檢察官乙○○到庭執行職務。
中      華      民      國      九十三      年      一      月    十三  日
                                         臺灣雲林地方法院刑事第三庭
                                           審判長法  官  劉  國  賓
                                                 法  官  許  佩  如
                                                 法  官  蘇  錦  秀
右正本證明與原本無異
不得上訴。
                                                 書記官  曾  家  祥
中      華      民      國      九十三      年      一      月    十三  日
【附錄本案論罪科刑法條全文】
刑法第二百七十七條：
傷害人之身體或健康者，處三年以下有期徒刑、拘役或一千元以下罰金。
犯前項之罪因而致人於死者，處無期徒刑或七年以上有期徒刑；致重傷者，處三年以
上十年以下有期徒刑。
